臺灣高等法院花蓮分院刑事判決　　　　　　　　　　九十四年度上重訴字第一三號
　　上　訴　人　
　　即　被　告　乙○○
　　選任辯護人　楊志航律師
右上訴人因違反毒品危害防制條例案件，不服臺灣花蓮地方法院九十三年度訴字第二
八號，中華民國九十三年十二月十五日第一審判決（起訴案號：臺灣花蓮地方法院檢
察署九十二年度偵字第四三五號）提起上訴，本院判決如左：
    主  文
上訴駁回。
    事  實
一、乙○○明知海洛因係毒品危害防制條例第二條第一項第一款所規定之第一級毒品
    ，於民國九十一年十二月某日，受姓名年籍資料不詳綽號「阿義」之成年男子委
    託保管一內裝有第一級毒品海洛因五小包（淨重六點二六公克）、白色粉末一包
    （淨重一點七二公克）、電子磅秤一個、空夾鏈袋五十九個、塑膠鏟子二支及現
    金新台幣（下同）三萬二千二百元之手提袋一個，嗣於九十一年十二月十二日上
    午某時，綽號「阿義」撥打乙○○所有之00000000000號行動電話予
    乙○○，指示乙○○前往花蓮縣花蓮市○○路五三三號統冠超商前，將上開手提
    袋交予另一位男子，乙○○竟基於運輸第一級毒品海洛因之故意，於同日下午二
    時許，自花蓮縣花蓮市○○○街六十五號二樓之二住處將內裝有第一級毒品海洛
    因五小包之手提袋攜帶在身，駕駛自小客車將該海洛因運輸至上開統冠超商前，
    惟因台東縣警察局台東分局（下稱台東分局）於九十一年十二月十一日已接獲線
    報，知悉有人在該處販賣毒品，故由台東分局警備隊隊長吳昌瑞率同員警甲○○
    、賴裕民至現場埋伏，而乙○○抵達該處後，錯將員警甲○○誤認係綽號「阿義
    」所稱之另一位男子，隨即將該手提袋交予甲○○，甲○○開啟該手提袋後發現
    袋內裝有第一級毒品海洛因五小包（淨重六點二六公克，純度百分之五十四，純
    質淨重三點三八公克，起訴書誤載為海洛因六小包）、白色粉末一小包（淨重一
    點七二公克）、電子磅秤一個、空夾鏈袋五十九個、塑膠鏟子二支及現金三萬二
    千二百元等物在內，始發現上情，並當場逮捕乙○○及扣得前揭手提袋內之上開
    物品及行動電話二支。
二、案經台東縣警察局台東分局報告臺灣花蓮地方法院檢察署檢察官偵查起訴。
    理  由
一、認定犯罪事實所憑之證據及理由
（一）被告於原審第一次訊問時坦承前述手提袋是綽號「阿義」之男子交給伊的，被
      抓當日早上「阿義」打電話給伊叫伊下午帶該手提袋到自強路統冠超商交給一
      名男子，且有說他的穿著等語（見原審卷第八五頁）。
（二）證人即台東分局警備隊員警甲○○證述被告於九十一年十二月十一日下午二點
      多左右，在統冠超商門口向證人甲○○說：「阿義說要拿給你」，而將手提袋
      交給證人甲○○等語（見原審卷第二一七至二二四頁、本院卷九十四年三月二
      十三日筆錄）明確。
（三）證人即台東分局警備隊隊長吳昌瑞、警員賴裕民證述當日查獲情形核與證人甲
      ○○所述相符，賴裕民並證述：因為查獲有電子磅秤，我們有問被告是否在販
      毒，被告回答不是，他說是「阿義」的等語（見原審卷第二二四至二三七頁）
      。
（四）扣案之海洛因五小包，經送法務部調查局鑑定結果確含第一級毒品海洛因成分
      ，合計淨重六點二六公克（包裝重一點三九公克），純度百分之五十四，純質
      淨重三點三八公克乙節，此有法務部調查局九十二年二月十九日調科壹字第二
      八００００四０二號鑑定通知書乙紙在卷可稽，另電子磅秤一個、空夾鏈袋五
      十九個、塑膠鏟子二支及現金三萬二千二百元扣按可證。
二、對於被告辯解本院之判斷
（一）被告辯解要旨
      辯稱：我坦承幫綽號「阿義」運輸海洛因等語，是警察甲○○教我說的，而事
      實上是警察於當天早上打電話給我，說是我朋友建成的朋友，說他毒癮又犯很
      難過，問我有沒有在賣，我說沒有，我才去買，順便幫他買，他說要四千，我
      就幫他拿四千元的海洛因，他打電話來之前，我不認識他，他在電話中有跟我
      說他的特徵，他有戴眼鏡，我去現場時，我有問他電話是你打的，他說是，他
      就上我的車上，他拿四千元出來，他的槍順便拿出來，就押著我；我當天快接
      近中午左右，在火車站附近，跟一個綽號大頭的，買二萬元云云。（見本院卷
      九十四年三月二十三日筆錄）。
（二）不採的理由
  １、被告先於原審辯稱：扣案之海洛因都是伊自己要吸食的，且伊是因為警察打電
      話叫伊去那邊的，伊到場的時候，警察拿槍指著伊，伊就配合警察到警局製作
      筆錄云云（見原審卷第一０二頁），嗣又辯稱：0000000000號行動
      電話於九十一年十二月十二日通聯紀錄所撥打之電話都是員警甲○○打的，他
      在案發當天早上九點多打我的手機給我，打了十幾通云云（見原審卷第一０三
      頁），嗣再辯稱：甲○○打電話要跟我買毒品，當時我說我沒有，他叫我去跟
      朋友拿，我說我不認識你，他說他是一名叫建成的男子介紹的，他現在沒有毒
      品，毒癮在犯很難過，要我去跟我朋友拿，我跟他說要四千元，他說其身上沒
      有錢，要我先去拿，事後再將錢給我，他也有跟我描述他的樣子，所以我到現
      場時，就認出他，且看到他手上拿四千元云云（見原審卷第二四三、二四九頁
      ），於本院則改如前述辯解要旨，前後翻異不一，其不可採者一。且衡諸常情
      ，茍被告不認識甲○○，且雙方未約定暗號，及被告本身沒有販賣毒品等情狀
      ，何以會甘冒犯重罪之風險幫陌生人購買毒品，被告之所辯，其不可採者二。
      又扣案之第一級毒品海洛因五小包，合計淨重六點二六公克（包裝重一點三九
      公克），純度百分之五十四，純質淨重三點三八公克，依本院審理相關販賣第
      一級毒品海洛因之經驗，一般海洛因每零點一公克市價約一至二千元左右，則
      扣案之海洛因市值約六萬二千三百元至十二萬四千六百元左右，則依被告辯稱
      ：甲○○要伊買四千元海洛因云云，卻又稱：伊不知道四千元的海洛因之重量
      為何，也不會算；且伊以一萬八千元左右購得扣案之海洛因云云（見原審卷第
      二四三、二四七、二五一頁），於本院則稱「跟一個綽號大頭的，買二萬元」
      云云（見本院卷九十四年三月二十三日筆錄），實與上述價格相去甚遠，其不
      可採者三。
  ２、證人即警員甲○○證述並未撥打電話予被告也未要求被告攜帶毒品乙節明確，
      並謂：在本案之前，我不認識被告，手機號碼幾號，我也不知道等語（見原審
      卷第二一九頁、本院卷九十四年三月二十三日筆錄）明確，核與被告自承：伊
      不認識甲○○等語（見原審卷第二二四頁）相符。
  ３、核諸該通聯紀錄所示，被告所有之0000000000號行動電話，分別於
      九十一年十二月十二日凌晨零時三十三分起至二時三十分許共計十四通電話，
      嗣於同日上午十一時五十七分始有通聯紀錄等情，此有通聯紀錄（詳見九十二
      年度偵字第四三五號偵查卷第八至十二頁）乙份在卷可稽，與被告於原審及本
      院所辯之前述情節皆屬有異。
  ４、綜上，被告前後之供述翻異不一，且與常情諸多不合，所辯不足採信。
（三）對於選任辯護人辯論意旨本院之判斷
  １、辯護人為被告辯稱：本案係警察之設計教唆被告犯罪，被告僅係單純持有海洛
      因等語。
  ２、如前二（二）中所述，辯護人「本案係員警陷害教唆」之所辯，應屬無據，不
      足採信。
  ３、按所謂毒品之運輸，係指本於運輸之意思而搬運輸送而言，倘其有此意圖者，
      一有搬運輸送之行為，犯罪即已成立，並非以運抵目的地為完成犯罪之要件。
      又毒品之運輸，只要已有毒品之認識，不問出於為自己或他人而運送，亦不分
      由國外輸入國內，或由國內輸入國外，即使在國內兩區域間具有輸出或輸入作
      用之運送者，均屬之，且縱係零星夾帶或短途持送，除顯然無運輸之認識或意
      圖，得認為單純持有外，亦同（最高法院九十年台上字第二七三八、九十二年
      台上字五四二六號判決參照）。本件查獲之海洛因五包（淨重六點二六公克）
      ，數量甚多，被告之犯意並非為自己吸用而持有，已如前述，況被告係由綽號
      「阿義」之男子將該海洛因交付後，自其前述住處欲運輸至花蓮縣花蓮市○○
      路五三三號統冠超商乙節，業據被告供明在卷，是被告運輸該海洛因至統冠超
      商前為警查獲，其已將海洛因運離其住處而有相當路程，揆諸前揭說明，被告
      顯以運輸毒品海洛因之故意而為運輸無疑，故辯護人辯護稱：被告僅係單純持
      有海洛因云云，即屬無據。
三、論罪科刑之理由
（一）、查被告乙○○行為後，毒品危害防制條例已於九十二年七月九日修正公佈，
        並於九十三年一月九日起生效施行，該條例修正後第四條第一項規定：製造
        、運輸、販賣第一級毒品者，處死刑或無期徒刑；處無期徒刑者，得併科一
        千萬元以下罰金；而修正前第四條第一項規定：製造、運輸、販賣第一級毒
        品者，處死刑或無期徒刑；處無期徒刑者，得併科一千萬元以下罰金，比較
        修正前後之法定刑，兩者並無不同，適用修正後之毒品危害防制條例第四條
        第一項之規定，對於被告並無不利，故應依刑法第二條第一項前段規定，適
        用修正後毒品危害防制條例第四條第一項之規定。
（二）、核被告所為，係犯毒品危害防制條例第四條第一項之運輸第一級毒品海洛因
        罪。被告為運輸海洛因而持有海洛因之低度行為，已為其後運輸之高度行為
        所吸收，不另論罪。
（三）、原審依上開事證，適用前述法律，並爰審酌被告有施用毒品之前科紀錄，此
        有臺灣高等法院被告全國前案紀錄表乙份在卷可參，其明知第一級毒品海洛
     因具有成癮性，服用後會產生依賴性、耐藥性，情況非常嚴重，且戒解不易
        ，嚴重妨害人之身心健康，後果不堪設想，猶運輸第一級毒品海洛因，影響
        國民健康甚鉅，國法難容，衡諸社會一般人客觀標準，亦難邀憫恕，且犯後
        否認犯行，毫無悔意，惟被告運輸第一級毒品海洛因之數量尚非巨大，且僅
        此一次，無處以極刑之必要等一切情狀，量處被告無期徒刑，並依刑法第三
        十七條第一項之規定，褫奪公權終身。另以本案經扣押之第一級毒品海洛因
        五小包（淨重六點二六公克），經送法務部調查局鑑定，確含有第一級毒品
        海洛因成分，如前所述，自應依毒品危害防制條例第十八條第一項前段規定
        併予宣告沒收銷燬之。另扣案之行動電話二支，係被告所有並供本件犯罪所
        用之物，業據被告供承在卷，應依刑法第三十八條第一項第二款之規定，爰
        予宣告沒收。至另扣案之白粉一包（淨重一點七二公克），經法務部調查局
        鑑定結果未發現法定毒品成分乙節，此有上開鑑定通知書可證，以及扣案之
        電子磅秤一個、空夾鏈袋五十九個、塑膠鏟子二支及現金三萬二千二百元，
        亦無其他證據足資認定係被告所有及供運輸毒品犯罪所用之物，亦爰不予宣
        告沒收。經核認事用法均無不合，量刑亦屬妥當，被告上訴否認犯罪指摘原
        判決不當為無理由，應予駁回。
四、適用法律
    程序法方面，刑事訴訟法第三百六十八條。
本案經檢察官林慧到庭執行職務。
中      華      民      國      九十四      年    四    月    十三    日
                                  審判長法官  林  慶  煙
                                        法官  林  德  盛
                                        法官  蔡  勝  雄
右正本證明與原本無異。
如不服本判決，應於判決送達後十日內向本院提出上訴狀。其未述理由者，並應於
提出上訴狀後十日內向本院補提理由狀(須附繕本)。
                                      書記官  陳  有  信
中      華      民      國      九十四      年    四    月    十三    日
附錄    本判決論罪科刑法條：
毒品危害防制條例第四條第一項：
製造、運輸、販賣第一級毒品者，處死刑或無期徒刑；處無期徒刑者，得併科新台幣
一千萬元以下罰金。
